【裁判字號】    90,易緝,241
【裁判日期】    901225
【裁判案由】    偽造文書
【裁判全文】
臺灣板橋地方法院刑事判決                          九十年度易緝字第二四一號
    公  訴  人  臺灣板橋地方法院檢察署檢察官
    被      告  甲○○
右列被告因偽造文書案件，經檢察官提起公訴（八十九年度偵字第二○七三七號），
本院判決如左：
    主  文
甲○○行使偽造私文書，足以生損害於公眾及他人，累犯，處有期徒刑陸月，如易科
罰金，以參佰元折算壹日。如附表所示偽造之「丙○○」署押（含指印）共計參拾壹
枚及丙○○國民身分證上「甲○○」照片乙張均沒收之。
    事  實
一、甲○○曾因違反麻醉藥品管理條例案件，於民國八十六年四月二日，經本院以八
    十五年度訴字第二三○三號判處有期徒刑八月，於八十七年五月四日，經臺灣高
    等法院以八十六年度上訴字第二九九五號判決上訴駁回而告確定，嗣於八十八年
    五月三十一日縮刑期滿執行完畢。復不知悔改，為掩飾其因違反毒品危害防制條
    例案件遭通緝之身分並逃避刑責，竟與友人陳淑貞（未據起訴）共同基於變造特
    種文書之犯意聯絡，於八十九年二月十一日前某日，在其位於臺北縣新莊市○○
    路八○三巷三二號八樓之住處將己身照片交予陳淑貞，而後由陳淑貞於不詳時地
    ，在丙○○之身分證上換貼甲○○照片，並於八十九年二月十一日，在上址交予
    甲○○，而共同變造前揭身分證，足生損害於丙○○本人及戶政機關對於身分證
    管理之正確性。同日十八時三十分許，經警臨檢前址時，甲○○乃基於行使變造
    特種文書之犯意，自稱係丙○○，並將上述已變造完成之丙○○身分證交付臺北
    縣警察局中和分局中和派出所員警乙○○查看而行使之。後在臺北縣警察局中和
    分局中和派出所應訊時，並基於偽造文書且接續上開行使變造特種文書之犯意，
    將變造之丙○○身分證再度交付員警乙○○查看而行使之，復假冒丙○○名義，
    先於附表編號一、二所示之逮捕通知書、權利告知書偽簽丙○○之姓名及按捺指
    印，復接續於附表編號三至七所示之執行逕行搜索結果報告書、偵訊（談話）筆
    錄、臨檢（檢查）現場紀錄、照片、公文封之文件上偽簽丙○○之姓名及按捺指
    印，並接續出示上揭已變造之丙○○身分證予臺灣板橋地方法院檢察署檢察官查
    看而行使之，又於附表編號八所示之臺灣板橋地方法院檢察署之訊問筆錄上，偽
    簽丙○○之姓名（詳細文書、文件及偽造署押之數量均如附表所載），其中在附
    表編號一、二所示文書上簽名部分，係表示收受逮捕通知書及業經告知訊問前依
    法應告知之事項等旨，而偽造該私文書，再將前開收受逮捕通知書及權利告知書
    同時持交前開中和派出所承辦警員乙○○收執而行使之，均足生損害於司法警察
    機關偵查犯罪之正確性及丙○○。嗣經臺灣板橋地方法院檢察署檢察官通知丙○○到案後，始發現上情。
二、案經臺灣板橋地方法院檢察署檢察官自動檢舉偵查起訴。
    理  由
一、右揭犯罪事實，業據被告甲○○於本院審理時供認不諱（詳本院九十年十二月十
    三日審判筆錄），核與被害人丙○○於偵查中指述之情節相符（詳臺灣板橋地方
    法院檢察署八十九年度偵字第三六○六號偵查卷宗第三六頁反面），並經證人乙○○於本院審理時證述綦詳（詳本院九十年十二月十三日審判筆錄），復有如附
    表所示偽造署押之文書及文件在卷可參。而於上開文件及文書簽名按捺指印者，
    確為被告，並有內政部警政署刑事警察局八十九年四月五日（八九）刑紋字第三
    七九三一號函及其檢送之鑑定書在卷可稽（附於上開偵查卷宗第四四頁至第四八
    頁）。從而，被告上開不利於己之自白核與事實相符，應堪採信。綜上，本件事
    證明確，被告犯行堪以認定，應依法論科。
二、核被告所為，係犯刑法第二百十六條之行使第二百十二條之變造特種文書罪及第
    二百十六條之行使第二百十條之偽造私文書罪。公訴人固認被告係犯同法第二百
    十七條第一項之偽造署押罪，惟被告先後在如附表編號一、二所示之文書上偽簽
    「丙○○」之署押，均足以表示其係偽以「丙○○」名義收受前開逮捕通知書與
    業經告知訊問前依法應告知之事項等意思之證明，自屬偽造同法第二百十條所稱
    之私文書甚明，公訴人認被告所為僅構成刑法第二百十七條第一項之偽造署押罪
    ，顯有誤會，惟起訴之基本社會事實同一，本院自得變更起訴法條。又其先後三
    次將變造之丙○○身分證交付員警乙○○、臺灣板橋地方法院檢察署檢察官查看
    而行使之及多次冒用「丙○○」名義應訊，並偽簽「丙○○」之署名或按捺指印
    於如附表所示之文書及文件上，雖其行使變造身分證及偽簽「丙○○」之署名、
    按捺指印於前開文書、文件多次，惟其均係基於同一冒名應訊之目的，而為之多
    次行為，應僅為接續犯而屬單純之行使變造特種文書罪及偽造署押罪。而其偽造
    「丙○○」之前開署名及按捺指印於附表所示之各該文書或文件上，均屬偽造各
    該私文書之部分行為，皆不另論罪。又其變造「丙○○」之身分證及偽造附表編
    號一、二所示之各該文書後，復持交承辦員警乙○○、臺灣板橋地方法院檢察署
    檢察官查看而行使之，其偽造之低度行為，均為行使之高度行為所吸收，僅論以
    行使變造特種文書罪及行使偽造私文書罪。又其所犯行使變造特種文書罪及行使
    偽造私文書二罪間，有方法結果之牽連關係，為牽連犯，併依刑法第五十五條之
    規定，從較重之行使偽造私文書罪論處。公訴人雖未敘及被告與張淑貞共同變造
    丙○○身分證，並持交員警乙○○、臺灣板橋地方法院檢察署檢察官查看而行使
    之犯行，惟起訴部分與此部分有牽連犯之裁判上一罪關係，茲如前述，為起訴效
    力所及，本院自得併予審酌。另被告曾因違反麻醉藥品管理條例案件，於八十六
    年四月二日，經本院以八十五年度訴字第二三○三號判處有期徒刑八月，於八十
    七年五月四日，經臺灣高等法院以八十六年度上訴字第二九九五號判決上訴駁回
    而告確定，嗣於八十八年五月三十一日縮刑期滿執行完畢，此有臺灣高等法院檢
    察署刑案紀錄簡覆表乙紙在卷可稽，其於受有期徒刑執行完畢後，五年以內再犯
    有期徒刑以上之上開罪名，為累犯，應依刑法第四十七條之規定加重其刑。爰審
    酌被告素行不佳，已如前述，經通緝後，為逃避通緝即冒用丙○○名義，惟犯罪
    後坦承犯行，態度良好，兼衡其犯罪之動機、目的、手段、所生危害等一切情狀
    ，量處如主文所示之刑。末查：被告行為後，刑法第四十一條有關易科罰金之規
    定，業經立法院於九十年一月四日修正通過，並經總統於同年月十日明令公佈，
    同年月十二日生效施行。觀諸上開修正後得易科罰金之規定「犯最重本刑為五年
    以下有期徒刑以下之刑之罪，而受六個月以下有期徒刑或拘役之宣告，因身體、
    教育、職業、家庭之關係或其他正當事由，執行顯有困難者，得以一元以上三元
    以下折算一日，易科罰金。但確因不執行所宣告之刑，難收矯正之效或難以維持
    法秩序者，不在此限。併合處罰之數罪，均有前項情形，其應執行之刑逾六月者
    ，亦同」，較修正前同條所定「犯最重本刑為三年以下有期徒刑以下之刑之罪，
    而受六月以下有期徒刑或拘役之宣告，因身體、教育、職業、或定庭之關係，執
    行顯有困難者，得以一元以上三元以下折算一日，易科罰金」之內容，顯然為有
    利於被告。是被告所犯，苟為最重本刑五年以下有期徒刑以下之罪，且受六個月
    以下有期徒刑或拘役之宣告，即有修正後刑法第四十一條規定之適用，從而依刑
    法第二條第一項前段之規定，本案應適用修正後之現行刑法第四十一條第一項前
    段條文之規定，併諭知易科罰金之折算標準。至如附表所示文書及文件上偽造「
    丙○○」署押（含指印）共三十一枚，不論屬於何人所有，爰依刑法第二百十九
    條之規定沒收之。另丙○○身分證上所附著之被告照片乙張，為被告所有供本件
    變造特種文書所用之物，為被告是承不諱，雖未扣案，惟無證據證明業已滅失，
    併依刑法第三十八條第一項第二款規定宣告沒收之。
三、至張淑貞與被告共同變造丙○○身分證部分，自應由臺灣板橋地方法院檢察署檢
    察官另行偵辦，附此敘明。
據上論斷，應依刑事訴訟法第二百九十九條第一項前段、第三百條，刑法第二條第一
項前段、第二百十六條、第二百十條、第二百十二條、第五十五條、第四十七條、新
修正之第四十一條第一項前段、第二百十九條、第三十八條第一項第二款，罰金罰鍰
提高標準條第一條前段、第二條，判決如主文。
本案經檢察官馬中琍到庭執行職務。
中      華      民      國      九十      年      十二    月    二十五  日
                                  臺灣板橋地方法院刑事第四庭
                                          法  官  游  秀  雯
右正本證明與原本無異。
如不服本判決，應於判決送達後十日內，向本院提出上訴狀。
                                          書記官  郭  南  宏
中      華      民      國      九十      年      十二    月    二十八  日
附錄本案論罪科刑法條全文：
刑法第二百十六條
行使第二百十條至第二百十五條之文書者，依偽造、變造文書或登載不實事項或使登
載不實事項之規定處斷。
刑法第二百十二條
偽造、變造護照、旅券、免許證、特許證及關於品行、能力服務或其他相類之證書、
介紹書，足以生損害於公眾或他人者，處一年以下有期徒刑、拘役或三百元以下罰金
。
刑法第二百十條
偽造、變造私文書，足以生損害於公眾或他人者，處五年以下有期徒刑。
附表：
┌──┬─────────────────────┬──────────┐
│編號│偽造「丙○○」署押（含指印）之文書或文件  │數量                │
├──┼─────────────────────┼──────────┤
│一  │臺北縣警察局中和分局逮捕通知書            │簽名一枚、指印二枚  │
├──┼─────────────────────┼──────────┤
│二  │權利告知書                                │簽名一枚、指印一枚  │
├──┼─────────────────────┼──────────┤
│三  │中和分局執行逕行搜索結果報告書            │簽名一枚、指印三枚  │
├──┼─────────────────────┼──────────┤
│四  │臺北縣警察局中和分局中和派出所八十九年二月│簽名一枚、指印八枚  │
│    │十一日二十二時十分偵訊（談話）筆錄        │                    │
├──┼─────────────────────┼──────────┤
│五  │臺北縣警察局中和分局中和派出所臨檢（檢查）│簽名二枚、指印二枚  │
│    │現場紀錄                                  │                    │
├──┼─────────────────────┼──────────┤
│六  │扣案第一級毒品海洛因之照片乙幀            │簽名一枚、指印四枚  │
├──┼─────────────────────┼──────────┤
│七  │臺北縣警察局中和分局公文封                │簽名一枚、指印一枚  │
├──┼─────────────────────┼──────────┤
│八  │臺灣板橋地方法院檢察署（八十九年度偵字第三│簽名二枚            │
│    │六○六號偵查卷宗）八十九年二月十二日十四時│                    │
│    │三十分訊問筆錄                            │                    │
└──┴─────────────────────┴──────────┘


司法院資訊處製作；財團法人民間司法改革基金會備份。
